【裁判字號】    97,審聲,4001
【裁判日期】    971208
【裁判案由】    聲請定其應執行刑
【裁判全文】
臺灣高雄地方法院刑事裁定            97年度審聲字第4001號
聲  請  人  臺灣高雄地方法院檢察署檢察官
受  刑  人  甲○○
                    （現於臺灣高雄第二監獄執行中）
上列聲請人因受刑人數罪併罰有二裁判以上，聲請定其應執行之
刑（97年執聲字第3776號），本院裁定如下：
    主  文
甲○○因電子遊戲場業管理條例等拾壹罪，所處各如附表所載之
刑，應執行有期徒刑壹年，如易科罰金，以銀元參佰元即新臺幣
玖佰元折算壹日。
    理  由
一、聲請意旨略以：受刑人甲○○因違反電子遊戲場業管理條例
    等11罪，先後判決確定如附表所示（其中附表編號11所示之
    罪之最後事實審及確定判決案號誤載為「96年度簡字第1044
    號」，應更正為「97年度審簡字第1044號」），爰依刑事訴
    訟法第477 條第1 項及刑法第53條、第51條第5 款規定，聲
    請定其應執行之刑。
二、按行為後法律有變更者，適用行為時之法律。但行為後之法
    律有利於行為人者，適用最有利於行為人之法律，刑法第2
    條第1 項定有明文。又依刑法第51條定應執行刑時，如係在
    裁判確定前犯數罪，其中一罪在新法施行前者，亦應為新舊
    法比較（最高法院95年第8 次刑事庭會議決議參照）。查受
    刑人為如附表編號4 所示之犯罪行為後，刑法業於民國95年
    7 月1 日修正公布施行，修正前之刑法第51條第5 款規定：
    「宣告多數有期徒刑者，於各刑中之最長期以上，各刑合併
    之刑期以下，定其刑期。但不得逾20年」；而修正後之該款
    則規定：「宣告多數有期徒刑者，於各刑中之最長期以上，
    各刑合併之刑期以下，定其刑期。但不得逾30年」，比較結
    果，修正後刑法並非較有利於行為人。又刑法第41條雖係關
    於刑罰執行事項，然若該條有所變更，亦應依刑法第2 條第
    1 項之規定，比較新舊法，以資決定應適用之法律。而修正
    後之刑法第41條就易科罰金之要件「犯最重本刑為5 年以上
    有期徒刑以下之罪」及「而受6 個月以上徒刑之罪」部分，
    雖未變更，但就易科罰金之標準，由修正前之刑法第41條第
    1 項及罰金罰鍰提高標準條例第2 條之「100 元以上300 元
    以下折算1 日」（即新臺幣300 元以上900 元以下折算1 日
    ），提高為「新臺幣1,000 元、2,000 元或3,000 元折算1
    日」，顯較不利於行為人。至修正後刑法第41條第2 項雖將
    「併合處罰之數罪，均有前項情形，其應執行之刑逾6 月者
    ，亦同」修正為「前項規定於數罪併罰，其應執行之刑未逾
    6 月者，亦適用之」，將符合易科罰金標準而併合處罰之數
    罪，限於應執行刑未逾6 月之情形，始得易科罰金，固屬較
    不利於行為人之規定，惟因刑法施行法第3 條之1 第3 項規
    定：「於94年1 月7 日刑法修正施行前犯併合處罰數罪之一
    罪，且該數罪均符合第41條第1 項得易科罰金之規定者，適
    用90年1 年4 日修正之刑法第41條第2 項規定」，故符合易
    科罰金而數罪併罰之數罪，均係於95年7 月1 日修正刑法施
    行前所犯，依刑法施行法第3 條之1 第3 項規定，均一律適
    用修正前刑法第41條第2 項之規定，而無比較新舊法之問題
    ，附此敘明。
三、次按2 裁判以上所宣告之數罪，均在裁判確定前所犯者，應
    依刑法第51條之規定，定其應執行之刑，刑法第53條定有明
    文；另數罪併罰，應依分別宣告其罪之刑為基礎，定其應執
    行刑，此觀刑法第51條規定自明，故一裁判宣告數罪之刑，
    雖曾經定其執行刑，但如再與其他裁判宣告之刑定其執行刑
    時，前定之執行刑當然失效，仍應以其各罪宣告之刑為基礎
    ，定其執行刑，不得以前之執行刑為基礎，以與後裁判宣告
    之刑，定其執行刑（最高法院59年度台抗字第367 號裁定參
    照）。再按法律上屬於自由裁量事項，尚非概無法律性之拘
    束，在法律上有其外部界限及內部界限。前者法律之具體規
    定，使法院得以具體選擇為適當裁判，此為自由裁量之外部
    界限。後者法院為自由裁量時，應考量法律之目的，法律秩
    序之理念所在，此為自由裁量之內部界限。法院為裁判時，
    2 者均不得有所踰越。在數罪併罰而有2 裁判以上，應定其
    應執行刑之案件，法院所為刑之酌定，固屬自由裁量事項，
    然對於法律之內、外部界限，仍均應受其拘束，此有最高法
    院91年台非字第32號及92年度台非字第187 號判決可資參照
    。
四、本件受刑人所違反電子遊戲場業管理條例等如附表所示之11
    罪，業經本院先後判處如附表所示之刑，並於如附表所示之
    日期分別確定在案，有臺灣高等法院被告前案紀錄表及附表
    所列各該刑事判決在卷可稽，茲檢察官聲請定其應執行之刑
    ，本院審核認聲請為正當，應定其應執行之刑。又受刑人所
    犯如附表編號1 至編號10所示之罪，固經本院97年度審聲字
    第2188號裁定定應執行刑為有期徒刑11月確定，惟參照前揭
    最高法院59年度台抗字第367 號裁定意旨，受刑人既有附表
    編號1 至編號11所示之11罪應定執行刑，則前10罪所定之應
    執行刑即當然失效，本院自可更定該11罪之應執行刑。是本
    院定其應執行刑，不得逾越刑法第51條第5 款所定法律之外
    部界限，即不得重於附表編號1 至11所示11罪之總和，亦應
    受內部界限之拘束。準此，受刑人所犯如附表所載之11罪，
    所處各如附表所載之刑，應定其應執行刑為如主文所示。
五、依刑事訴訟法第477 條第1 項，刑法第2 條第1 項前段、第
    53條，刑法施行法第3 條之1 第3 項，修正前刑法第41條第
    1 項前段、第2 項、第51條第5 款，廢止前罰金罰鍰提高標
    準條例第2 條，裁定如主文。
中    華    民    國    97    年    12    月    8     日
                  刑事第十四庭  法  官  王品惠
以上正本證明與原本無異。
如不服本裁定，應於送達後5日內，向本院提出抗告狀。
中    華    民    國    97    年    12    月    8     日
                                書記官  林志衡


司法院資訊處製作；財團法人民間司法改革基金會備份。
